臺灣高雄地方法院刑事判決　　　　　　　　　　　　九十一年度易字第二三三五號
　　公　訴　人　臺灣高雄地方法院檢察署檢察官
　　被　　　告　乙○○
　　指定辯護人　本院公設辯護人　戊○○
右列被告因公共危險案件，經檢察官提起公訴 (九十一年度偵字第一三二七三號)，
本院判決如左：
    主  文
乙○○放火燒燬現供人使用之住宅未遂，處有期徒刑貳年，緩刑伍年，緩刑期內併付
保護管束。扣案之富士牌八公升白色汽油桶壹桶、牛奶瓶壹瓶及打火機壹個均沒收。
    事  實
一、緣乙○○因不滿渠妻甲○○於民國九十一年六月二十一日夜間與之發生爭執後，
    駕駛其所有牌照號碼ＹＯ─○八七二號自用小客車離家始終未歸，嗣經渠妻友人
    丙○○於翌日聯絡該車停在丙○○高雄縣鳥松鄉○○路一之三號住宅大門前方空
    地，詎於九十一年六月二十二日下午一點五十六分許，先至高雄市○○區○○路
    、建興路口之中國石油股份有限公司加油站，購買新臺幣（下同）一百元，約五
    ‧四七公升之九五無鉛汽油置於富士牌八公升白色汽油桶內後，旋於同日下午二
    時二十分許，再赴丙○○所居住之上開現供人使用之住宅外，呼喚甲○○多次未
    能會晤，為迫使甲○○出面，明知汽車著火後會引發爆炸，且乙○○所有之自用
    小客車距離丙○○所居住現供人使用之住宅不到三公尺，而丙○○所有牌照號碼
    Ｅ四─○六○七之自用小客車則緊臨停放在丙○○所居住現供人使用之住宅屋簷
    下，若在上開二部車輛上潑灑汽油後加以點燃縱火，則火勢延燒汽車油箱後，將
    引發爆炸，勢必波及燒燬丙○○所居住現供人使用之住宅等情，竟仍基於縱使燒
    燬丙○○所有現供人使用住宅亦在所不惜之不確定故意，並以加害丙○○所有自
    用小客車及現供人使用住宅財產之事，恐嚇丙○○致生危害於安全之故意，將富
    士牌八公升白色汽油桶內之汽油，加裝約○‧五公升至所攜帶之空牛奶瓶內，著
    手潑灑及澆淋在渠所有牌照號碼ＹＯ─○八七二號自用小客車擋風玻璃之塑膠板
    及引擎蓋上，而將富士牌八公升白色汽油桶內另賸餘之汽油潑灑及澆淋在丙○○
    所有牌照號碼Ｅ四─○六○七號自用小客車之引擎蓋與地上後，並作勢欲點燃丙○○所有之前開自用小客車，致使丙○○心生畏懼而逃開報警；嗣乙○○竟以打
    火機點燃潑灑在其所有自用小客車擋風玻璃塑膠板上之汽油，見火勢逐漸擴大，
    為防止放火燒燬現供人使用住宅之結果發生，旋即自丙○○住宅走廊內提水將火
    勢撲滅，幸僅燒黑渠所有自用小客車擋風玻璃左下角塑膠板，火勢並未延燒至現
    供人使用之住宅而未遂。嗣於是日下午二時三十分許，為警當場查獲，並扣得富
    士牌八公升白色汽油桶一桶、牛奶瓶一瓶及打火機一個等物。
二、案經高雄縣警察局仁武分局報請臺灣高雄地方法院檢察署檢察官偵查起訴。
    理  由
一、訊據被告乙○○固坦承有於右揭時地為迫使渠妻甲○○出面，而購買汽油潑灑及
    澆淋在自己及被害人丙○○所有之自用小客車上，並以打火機加以點燃縱火渠所
    有自用小客車之事實，惟矢口否認有放火燒燬現供人使用住宅未遂及恐嚇危害安
    全等犯行，辯稱：只是要迫使渠妻甲○○出面，而在自己所有之自用小客車點火
    ，沒有心要危害被害人丙○○，也沒有要放火燒燬被害人丙○○住宅的意思，牛
    奶瓶並未加裝汽油云云。經查：
  (一)被告於九十一年六月二十二日下午一點五十六分許，在高雄市○○區○○路、建
    興路口之中國石油股份有限公司加油站，購買一百元約五‧四七公升之九五無鉛
    汽油置於富士牌八公升白色汽油桶內，有上開加油站發票號碼ＮＴ000000
    00號之統一發票一紙及被告購買汽油之現場照片二幀在卷足憑，而被告如何將
    所購買之汽油，分裝至扣案之空牛奶瓶內，潑灑及澆淋在渠所有自用小客車上，
    而將富士牌八公升白色汽油桶內另賸餘之汽油潑灑及澆淋在被害人所有自用小客
    車上，並以打火機在自己所有自用小客車加以點燃等事實，業據被告先後於警詢
    、偵訊及本院審理時供承在卷，核與被害人指述情節相符，並經證人丁○○即當
    日前往事發現場處理員警結證稱：被害人所有自用小客車引擎蓋上有油漬，而被
    告所有自用小客車擋風玻璃左下角塑膠板有起火的痕跡等語明確，復有富士牌八
    公升白色汽油桶一桶、牛奶瓶一瓶及打火機一個扣案可證，並有查獲現場照片十
    幀及扣押筆錄乙紙在卷可稽，已堪認定。
  (二)被告如何在渠及被害人所有自用小客車上潑灑及澆淋汽油後，作勢欲點燃被害人
    所有之自用小客車，致使丙○○心生畏懼而逃開報警等情，業經被害人於案發當
    日警詢時指稱：「他有作勢欲點火要燒我Ｅ四─○六○七號自小客車，但我看到
    後即跑開」等語明確，而被害人所有自用小客車之引擎蓋及地上均遭被告潑灑及
    澆淋汽油，亦經被告陳明在卷，已如前述，並有前揭查獲現場照片十幀附卷可參
    ，且被害人所有自用小客車緊臨停放在其所居住現供人使用之住宅屋簷下，若點
     燃被害人所有自用小客車上之汽油，火勢必然延燒至被害人所居住現供人使用
    之住宅，而危害被害人生命、身體及財產之安全，應當為具有一般智識之被告所
    能認知，是被告作勢欲點燃潑灑及澆淋在被害人所有自用小客車上之汽油，顯已
    致生危害安全於被害人。
  (三)又被害人所有自用小客車停放在其所居住現供人使用之住宅屋簷下，而遭縱火之
    被告所有自用小客車緊鄰被害人所有之自用小客車僅約二至三公尺之遙，有前揭
    查獲現場照片十幀附卷可參，而對汽車加以縱火，極易因油箱內汽油受熱而發生
    爆炸，依被告為成年人且有駕駛汽車之經驗，當無不知之理，況被告所有之自用
    小客車緊鄰被害人所有自用小客車及現供人使用之住宅僅約二至三公尺，被告所
    有之自用小客車若發生爆炸，自會引燃被害人所有自用小客車上之汽油，進而引
    發汽車連鎖爆炸而燒燬被害人所有之自用小客車及現供人使用之住宅等財產，是
    被告既然明知點燃在渠所有自用小客車上之汽油，將致生危害於告訴人之安全，
    卻仍執意為之，亦認知在渠所有自用小客車上縱火，將波及燒燬告訴人所有現供
    人使用之住宅而容忍其發生，顯有燒燬現供人使用住宅之不確定故意甚明；矧以
    ，被告苟無縱火燒燬他人所有現供人使用住宅之故意，又豈有潑灑及澆淋汽油在
    被害人所有之自用小客車上與附近地上之理！
  (四)綜上所述，被告辯稱並無放火燒燬被害人所有現供人使用住宅及恐嚇危害被害人
    安全之意思，顯係臨訟卸責之詞，不足採信，而扣案之牛奶瓶曾裝有汽油，除經
    被告於警詢時供承明確外，亦經會同檢察官於本院審理中當庭辨認確有汽油味（
    見九十一年九月三日訊問筆錄），故被告嗣於本院審理中辯稱扣案牛奶瓶未裝有
    汽油云云，顯非事實，殊無足取。是本案事證已臻明確，被告右揭放火燒燬現供
    人使用住宅未遂及恐嚇危害安全等犯行咸堪認定，應予依法論科。
二、按檢察官在事實審法院實行公訴，對於起訴被告犯罪事實之法律適用，得隨時主
    張，並不受起訴所引適用法條之限制，最高法院著有七十六年度臺上字第八三五
    七號刑事判決足資參照。本件原起訴檢察官就右揭犯罪事實固援引刑法第一百七
    十五條第二項放火燒燬自己所有之自用小客車致生公共危險罪，惟經到庭實行公
    訴檢察官於本院九十一年九月三日審理時變更所引適用法條為刑法第一百七十三
    條第三項、第一項放火燒燬現供人使用之住宅未遂罪，並追加刑法第三百零五條
    之恐嚇危害安全罪，是本案審理範圍即應為刑法第一百七十三條第三項、第一項
    放火燒燬現供人使用之住宅未遂罪及同法第三百零五條之恐嚇危害安全罪，合先
    敘明。又刑法第一百七十三條第一項所謂放火燒燬現供人使用之住宅，必須房屋
    構成之重要部分已燒燬，查本案被告以潑灑汽油於自己及告訴人所有之自用小客
    車上，而以打火機點燃方式，著手放火行為，惟火勢旋即經被告及時撲滅，僅將
    被告所有自用小客車擋風玻璃左下角塑膠板燻黑，並未延燒至車輛本體引起爆炸
    ，房屋本身之整體結構亦未受損，而達喪失其效用之程度，有前揭現場照片可資
    佐證，悉如前述。是被告已著手放火行為，雖未致延燒而發生被害人現供人使用
    住宅燒毀之結果，核渠所為，係犯刑法第一百七十三條第三項、第一項之放火燒
    燬現供人使用之住宅未遂罪及刑法第三百零五條之恐嚇危害安全罪。被告所犯上
    開二罪間，係以一個潑灑汽油加以點燃之放火行為，同時觸犯刑法第一百七十三
    條第三項、第一項之放火燒燬現供人使用之住宅未遂罪及刑法第三百零五條之恐
    嚇危害安全罪等二個犯罪構成要件不相同之罪，為想像競合犯，應依刑法第五十
    五條之規定，從一重以放火燒燬現供人使用之住宅未遂罪處斷。被告於著手放火
    行為後，及時提水將火勢撲滅，以致未釀成巨害而未達於既遂階段，為中止犯，
    應依刑法第二十七條之規定減輕其刑。又被告因夫妻失和，情緒不穩，至一時失
    控而罹重典，且本件放火行為，嗣因被告撲滅而未釀災，情輕法重，堪予憫恕，
    雖宣告法定最低本刑，猶嫌過重，爰依刑法第五十九條之規定，遞減輕其刑。爰
    審酌被告犯罪之動機僅因與妻發生爭執，即率爾在緊鄰告訴人現供人使用住宅處
    ，潑灑汽油在自己所有自用小客車上縱火，嚴重危害告訴人住居、生命及財產之
    安全，惟姑念其事後尚知提水救火，火勢未延燒至告訴人住宅而未造成重大災害
    ，實際燃燒之物件僅為自己所有之車輛，犯罪所生危害尚非重大，及犯罪後態度
    等一切情狀，量處如主文所示之刑。又被告未曾有期徒刑以上刑之宣告，此有臺
    灣高雄地方法院檢察署刑案資料查註紀錄表及臺灣高等法院被告全國前案紀錄表
    各一份附卷可佐，被告因一時失慮，致罹刑典，經此刑之宣告後，應知所警惕而
    無再犯之虞，本院因認本件宣告之刑以暫不執行為適當，爰宣告緩刑五年，惟被
    告因情緒失控而罹刑典，為維護公共安全，並導引被告行為符合現代法治社會規
    範，自有加以輔導及矯治之必要，爰併諭知緩刑期內付保護管束，以啟自新，並
    觀後效。至扣案之富士牌八公升白色汽油桶一桶、牛奶瓶一瓶及打火機一等物，
    為被告所有供犯罪所用之物，業經被告供承在卷，爰依刑法第三十八條第一項第
    二款之規定，併予宣告沒收。
據上論斷，應依刑事訴訟法第二百九十九條第一項前段，刑法第一百七十三條第三項
、第一項、第三百零五條、第五十五條、第二十七條、第五十九條、第七十四條第一
款、第九十三條第一項、第三十八條第一項第二款，罰金罰鍰提高標準條例第一條前
段，判決如主文。
中      華      民      國    九十一    年      十      月    二十八    日
                                  臺灣高雄地方法院刑事第二庭
                                          法  官    劉定安
右正本證明與原本無異。
如不服本判決，應於判決送達後十日內，向本院提出上訴狀。
                                          書記官    蔡莉娟
中    華    民  國      九十一      年      十      月      三十      日
附錄本案論罪科刑法條全文：
刑法第一百七十三條第三項、第一項
  放火燒燬現供人使用之住宅或現有人所在之建築物、礦坑、火車、電車或其他供水
  、陸、空公眾運輸之舟、車、航空機者，處無期徒刑或七年以上有期徒刑。
  第一項之未遂犯罰之。
刑法第三百零五條
  以加害生命、身體、自由、名譽、財產之事，恐嚇他人致生危害於安全者，處二年
  以下有期徒刑、拘役或三百元以下罰金。
